臺灣屏東地方法院民事判決　　　　　　　　 94年度訴字第4號
原　　　告　乙○○
訴訟代理人　李慶隆律師
被　　　告　丁○○
　　　　　　壬○○
　　　　　　丙○○
　　　　　　庚○○
　　　　　　辛○○
　　　　　　己○○
兼上列六人
訴訟代理人　戊○○　　住同上縣.
上列當事人間請求履行契約事件，本院於民國94年8月19日言詞
辯論終結，判決如下：
    主      文
被告戊○○應給付原告新台幣貳佰萬元，及自民國八十九年一月
四日起至清償日止，按週年利率百分之十二計算之利息。
原告其餘之訴駁回。
訴訟費用由被告戊○○負擔。
本判決原告勝訴部分於其以新台幣陸拾陸萬柒仟元供擔保後，得
假執行；但被告戊○○如於執行標的物拍定、變賣前，以新台幣
貳佰萬元為原告預供擔保，得免為假執行。
原告其餘假執行之聲請駁回。
    事實及理由
一、原告起訴請求被告連帶給付新台幣（下同）200 萬元，及自
    民國88年5 月29日起至清償日止，按週年利率百分之12計算
    之利息，於訴狀送達後，改為請求被告連帶給付200 萬元，
    及自89年1 月4 日起至清償日止，按週年利率百分之12計算
    之利息，核屬減縮應受判決事項之聲明，依民事訴訟法第25
    5條第1項第3款之規定，並無不合，應予准許，合先敘明。
二、原告主張：被告戊○○於86年3 月間，以訴外人甲○○同意
    合夥購買訴外人蘇寶長所有坐落屏東縣屏東市○○段414-2
    地號、地目旱、面積1,687平方公尺土地應有部分1300/3374
    興建房屋出售為由，邀伊加入合夥，伊應允加入，並以伊名
    義於86年3 月6 日與蘇寶長簽訂買賣合約書，同時由伊出資
    交付定金50萬元予蘇寶長，伊為求保障，要求蘇寶長為伊妻
    張素娥設定330 萬元之抵押權，而於86年3 月11日辦畢登記
    後，又出資280 萬元交付蘇寶長，計伊共出資330 萬元。嗣
    因甲○○並未加入合夥，伊要求退出，被告戊○○因仍欲購
    買上開土地以興建房屋出售，乃於86年4 月17日與伊簽訂合
    約書，約定由伊將自蘇寶長取得之權利讓與被告戊○○，被
    告戊○○則退還伊之出資330 萬元，在還清之前，半年內按
    月利1 分計息，超過半年則按月利1 分5 厘計息。迨88年5
    月初，被告戊○○為求伊讓與自蘇寶長取得之權利，先對伊
    清償20萬元，並簽發票載發票日88年6 月5 日至89年4 月5
    日、金額各10萬元之支票11紙（合計110 萬元，均已兌現）
    ，且由其父陳榮豊提供坐落屏東縣萬丹鄉○○段722 地號等
    17筆土地及265 建號建物，於88年5 月14日為伊設定最高限
    額300 萬元之抵押權（同年月25日辦畢登記)， 復於88年5
    月29日由陳榮豊與被告戊○○共同簽發金額200 萬元之本票
    1 紙交付伊收執。被告戊○○則因伊讓與自蘇寶長取得之權
    利，已取得分割後坐落屏東縣屏東市○○段414-12地號、地
    目建、面積112 平方公尺及同段414-13地號、地目建、面積
    113 平方公尺土地之所有權，並取得以同段414-2 地號、地
    目旱、面積1,462 平方公尺土地應有部分1300/3374 所設定
    之136 萬元抵押權（債權範圍1/2）。 詎其餘200 萬元，被
    告戊○○迄今仍未清償分文，且前後僅支付14萬元利息，陳
    榮豊提供不動產為伊設定抵押權，並與被告戊○○共同簽發
    本票交付伊收執，顯係明示與被告戊○○就上開債務對伊各
    負全部給付之責任，而陳榮豊業於93年8 月25日死亡，被告
    均為其遺產繼承人，則伊自得本於與被告戊○○所訂合約書
    之約定及繼承之法律關係，請求被告連帶給付200 萬元，及
    自89年1 月4 日（起訴前5 年）起至清償日止，按週年利率
    百分之12（即月利1 分）計算之利息等情，並聲明：(一)被告
    應連帶給付原告200 萬元，及自89年1 月4 日起至清償日止
    ，按週年利率百分之12計算之利息。(二)被告願供擔保，請准
    宣告假執行。
三、被告則以：原告與被告戊○○合夥向蘇寶長購買土地，因委
    託訴外人郭昱麟辦理變更地目未成，突然聲明退夥，被告戊○○應其要求而簽訂合約書，在措手不及之下，無力一次將
    全部出資退還原告，原告對被告戊○○應無請求利息之權利
    。又被告戊○○自88年5 月19日起至92年7 月20日止，每月
    清償原告2 萬元，合計已清償102 萬元，所欠應為98萬元。
    又被告戊○○對訴外人曾清俊有20萬元債權，被告戊○○已
    讓與原告抵債，蘇寶長向原告借用20萬元，原告請被告戊○○墊付20萬元予蘇寶長，而迄未歸還，被告戊○○自得以之
    主張抵銷，且原告委託郭昱麟辦理地目變更，交付郭昱麟30
    萬元報酬，郭昱麟未辦妥地目變更，請被告戊○○先墊款退
    還原告，惟嗣後郭昱麟僅返還被告戊○○20萬元，不足之10
    萬元應由原告負擔，被告戊○○亦得以之主張抵銷，從而被
    告戊○○負欠原告之金額即僅剩48萬元。再者，本件債務為
    被告戊○○所積欠，本與陳榮豊無關，原告請求被告丁○○
    、壬○○、丙○○、庚○○、辛○○、己○○連帶負給付之
    責，非有理由等語，資為抗辯，並聲明：(一)原告之訴及假執
    行之聲請均駁回。(二)如受不利之判決，被告願供擔保請准宣
    告免為假執行。
四、經查：原告於86年3 月6 日與蘇寶長簽訂合約書，購買蘇寶
    長所有坐落屏東縣屏東市○○段414-2 地號、地目旱、面積
    1,687 平方公尺土地應有部分1300/3374 ，同時交付定金50
    萬元，嗣後又支付價金280 萬元予蘇寶長，蘇寶長則以上開
    土地為原告之妻張素娥設定300 萬元之抵押權以為擔保。嗣
    於86年4 月17日原告與被告戊○○簽訂合約書，約定原告將
    其自蘇寶長取得之權利讓與被告戊○○，被告戊○○則退還
    原告所支出之330 萬元，並約定在還清之前，半年內按月利
    1 分（即週年利率百分之12）計息，超過半年則按月利1 分
    5 厘（即週年利率百分之18）計息。迨88年5 月間，被告戊○○已清償20萬元，並簽發11紙金額各10萬元之支票以為清
    償（嗣後均已兌現），餘額200 萬元，除由被告戊○○之父
    陳榮豊提供坐落屏東縣萬丹鄉○○段722 地號等17筆土地及
    265 建號建物為原告設定最高限額300 萬元之抵押權以為擔
    保外，並由陳榮豊與被告戊○○於88年5 月29日共同簽發金
    額200 萬元之本票1 紙交付原告收執，其後被告戊○○因受
    讓原告對蘇寶長之權利，已取得分割後坐落屏東縣屏東市○○段414-12地號、地目建、面積112 平方公尺及同段414-13
    地號、地目建、面積113 平方公尺土地，並取得以同段414-
    2 地號、地目旱、面積1,462 平方公尺土地應有部分1300/3
    374 所設定之136 萬元抵押權（債權範圍1/2）。 又陳榮豊
    於93年8 月25日死亡，除被告戊○○外，被告丁○○、壬○○、丙○○、庚○○、辛○○、己○○亦均為其遺產繼承人
    各事實，為兩造所不爭執，並有合約書、土地登記謄本、建
    物登記謄本、抵押權設定契約書、他項權利證明書、本票、
    土地建物異動清冊、戶籍謄本及繼承系統表等件在卷可稽，
    堪信為實在。
五、本件兩造之爭點為：1.被告戊○○所欠原告200 萬元，是否
    已由被告戊○○清償102 萬元？2.原告對被告戊○○之債權
    應否扣除關於曾清俊、蘇寶長及郭昱麟之50萬元？3.被告丁○○6 人就本件被告戊○○負欠原告之債務應否連帶負清償
    責任？茲分別論述如下：
  (一)證人甲○○到場證稱：本件事前被告戊○○曾邀其共同購買
    ，但因尚須申請變更為建地比較麻煩，且其對相關手續不清
    楚，所以對被告戊○○表示欠缺興趣而未參與等語，可見，
    原告主張本件其係因甲○○未如被告戊○○所稱加入合夥，
    而要求退出，並非因委託郭昱麟變更地目未成而突然聲明退
    夥等詞，尚非全屬子虛烏有。又被告戊○○於86年4 月17日
    與原告簽訂合約書，既已明白約定應退還而未退還之出資，
    在半年內按月利1 分計息，其後則按月利1 分5 厘計息，則
    不論原告退出之原因為何，被告均有依照合約書之約定以支
    付利息之義務，被告戊○○辯稱：原告係因變更地目未成而
    突然聲明退夥，致其措手不及，原告無向其求利息之權利云
    云，要無足取。又被告戊○○辯稱其已清償102 萬元云云，
    為原告所否認，被告戊○○提出2 萬元之支票3 紙、2 萬元
    之支票存根聯2 紙及原告簽收4 萬元之估價單1 紙，其金額
    合計14萬元，並不能證明其已向原告清償102 萬元，且被告
    戊○○負欠原告200 萬元，按月利1 分計算，每月之利息恰
    為2 萬元，而發票日92年6 月20日之支票存根聯又載有利息
    之字樣，原告陳稱該14萬元乃被告戊○○用以清償利息，至
    於本金則尚未清償分文等語，自堪採信，從而被告戊○○抗
    辯其已清償本金102 萬元云云，亦無可採。
  (二)被告戊○○辯稱：其將對曾清俊之20萬元債權讓與原告以抵
    償債務云云，為原告所否認，並據證人曾清俊到場證稱確無
    其事，且依被告戊○○提出之收據、抵押權設定契約書及本
    票，其所載製作日期及發票日均為86年3 月1 日，而本件原
    告對被告戊○○之債權則發生於86年4 月17日以後，被告戊○○並無於86年3 月1 日即將其對曾清俊之債權讓與原告以
    抵償本件債務之可能，被告戊○○此節抗辯，顯無可採。又
    被告戊○○辯稱：蘇寶長向原告借用20萬元，原告請其墊付
    20萬元予蘇寶長云云，亦為原告所否認，且蘇寶長所簽發金
    額20萬元之本票，苟係因蘇寶長向原告借款而交付，即應由
    原告持有，而非由被告戊○○持有，方為合理，茲被告戊○○既持有該紙支票，復未能舉證證明其主張借款及墊款之事
    實為真正，所辯自不足採信，從而被告戊○○即無以此20萬
    元債權主張抵銷之餘地。再被告戊○○辯稱：原告委託郭昱
    麟辦理地目變更，給付郭昱麟30萬元報酬，郭昱麟因未辦妥
    變更，請其墊款30萬元退還原告，惟嗣後僅返還20萬元，尚
    欠其10萬元云云，原告否認其前委託郭昱麟辦理地目變更並
    交付30萬元報酬，被告戊○○並未舉證以實其說，所辯已難
    採信，且如其所言，既係郭昱麟請其墊款返還原告，則其應
    向郭昱麟催討方始正辦，殊無以此向原告主張抵銷之理，是
    被告此節抗辯，亦無足取。
  (三)按數人負同一債務，明示對於債權人各負全部給付之責任者
    ，為連帶債務，民法第272 條第1 項定有明文。是連帶債務
    之成立，以數人負同一債務，而明示對於債權人各負全部給
    付之責任，或法律有規定者為限。查陳榮豊提供其所有不動
    產為原告設定最高限額抵押權，以擔保其對原告所負之債務
    及本件被告戊○○對原告所負之債務，其意義與陳榮豊明示
    其與被告戊○○就本件債務對於原告各負全部給付之責任者
    不同，此於抵押物之價值不足清償全部債務時，更可瞭解其
    實質上之差異。又陳榮豊與被告戊○○共同簽發金額200 萬
    元之本票交付原告收執，其意義亦與陳榮豊明示其與被告戊○○就本件債務對於原告各負全部給付之責任者不同，蓋本
    票為無因證券，票據上之權利，不因為其原因之法律關係無
    效或撤銷而受影響，倘再自兩者之利息及請求權消滅時效觀
    察，益可渡明白其差異所在。依此，本件既非有規定，且陳
    榮豐又未明示與被告戊○○就本件債務對於原告各負全部給
    付之責任，則被告丁○○、壬○○、丙○○、庚○○、辛○○、己○○自無因繼承陳榮豊遺產之故而應就本件債務對原
    告連帶清償責任。
六、綜上所述，本件原告依其與被告戊○○所訂合約書之約定及
    繼承之法律關係，請求被告連帶給付200 萬元，及自89年1
    月4 日起至清償日止，按週年利率百分之12計算之利息，於
    如主文第1 項所示範圍內，為有理由，應予准許。逾此範圍
    ，非有理由，應予駁回。又兩造各陳明願供擔保，請准宣告
    假執行或免為假執行，於原告勝訴部分，經核並無不合，爰
    分別酌定相當之擔保金額，併准許之。至原告敗訴部分，其
    假執行之聲請已失所附麗，應駁回之。又本件事證已臻明確
    ，兩造其餘攻擊防禦方法及舉證，於判決結果不生影響，爰
    不一一論述，併此敘明。
七、據上論結，本件原告之訴為一部有理由，一部無理由，依民
    事訴訟法第79條、第85條第1 項但書、第390 條第2 項、第
    392條第2項、第3項，判決如主文。
中　　華　　民　　國　　94　　年　　8 　　月　　26　　日
                  民事第二庭    法　官　春生
正本係照原本作成。
如對判決上訴，須於判決送達後20日內向本院提出上訴狀，其未
表明上訴理由者，應於提出上訴後20日內向本院補提理由書狀（
均須按他造當事人之人數附繕本）。
中　　華　　民　　國　　94　　年　　8 　　月　　26　　日
                                書記官　洪榮華
